【裁判字號】    99,審易,7
【裁判日期】    990208
【裁判案由】    過失傷害
【裁判全文】
臺灣新竹地方法院刑事判決               99年度審易字第7號
聲  請  人  臺灣新竹地方法院檢察署檢察官
被      告  甲○○
上列被告因過失傷害案件，經檢察官提起公訴（98年度調偵字第
139 號），經被告於本院準備程序中，就被訴事實為有罪之陳述
，經告知被告簡式審判程序之旨，並聽取檢察官、被告之意見後
，經本院進行簡式審判程序，本院判決如下：
    主    文
甲○○犯業務過失傷害罪，處有期徒刑伍月，如易科罰金，以新
臺幣壹仟元折算壹日。緩刑貳年。
    犯罪事實
一、甲○○係設於新竹市○○街60號1 樓「銘泰水電行」之負責
    人，且領有乙種電匠考驗合格證明書，係從事電器、水器材
    料批發及燃氣熱水器承裝業務之人。緣曾瑞銘（另經臺灣新
    竹地方法院檢察署檢察官為不起訴處分）於民國97年4 月上
    旬，向甲○○購買和成牌型號EH－08B6貯備器電能熱水器，
    並委由甲○○安裝在新竹市○○路○段92巷27號5樓5B房間內
    ，甲○○明知屋內線應用絕緣導線，線路貫穿建築物或金屬
    物時，應有適當之保護，以避免擦傷導線，且接地線至配電
    箱接地銅排時，應注意適當保護接地線絕緣包覆，不得損傷
    接地線絕緣包覆，以免產生漏電短路現象，致生感電危險，
    竟於安裝電熱水器接地線至配電箱接地銅排時，疏未注意其
    所安裝之電熱水器接地線已於安裝過程中遭鐵釘銳利物件勾
    破而受損，卻仍將該接地線安裝至上址5B房間之配電箱銅排
    上，嗣曾瑞銘於97年6 月15日將上開房屋出租予蔡孟舒，適
    乙○○即蔡孟舒之胞妹，於97年6 月23日下午2、3時許，在
    前開房間內浴室沐浴時，因該配電箱內其他裸露電源線與前
    揭絕緣包覆破損之接地線接觸因而產生漏電現象，致電流沿
    前揭電熱水器之接地線傳導至電熱水器外殼，再沿熱水及水
    管傳導至蓮蓬頭，致使手持蓮蓬頭之乙○○觸電，並因此受
    有右胸、右下肢及拇指電灼傷之傷害。
二、案經乙○○訴由臺灣新竹地方法院檢察署檢察官偵查起訴。
    理    由
一、程序部分：
    按除被告所犯為死刑、無期徒刑、最輕本刑為3 年以上有期
    徒刑之罪或高等法院管轄第一審案件者外，於前條第1 項程
    序進行中，被告先就被訴事實為有罪之陳述時，審判長得告
    知被告簡式審判程序之旨，並聽取當事人、代理人、辯護人
    及輔佐人之意見後，裁定進行簡式審判程序，刑事訴訟法第
    273條之1第1 項定有明文。本件被告甲○○所犯係死刑、無
    期徒刑、最輕本刑為3 年以上有期徒刑以外之罪，其於準備
    程序中就被訴事實為有罪之陳述，經告知簡式審判程序之旨
    ，並聽取公訴人及被告甲○○之意見後，本院認為適宜進行
    簡式審判程序，合先敘明。
二、認定被告甲○○犯行所憑之各項證據：
（一）被告甲○○於警詢、偵查中之供述及本院準備程序、簡式
      審判程序時坦承不諱。其稱略以：伊係銘泰水電行之負責
      人，本身係乙種電匠，曾為同案被告曾瑞銘在新竹市○○
      路○ 段92巷27號整棟大樓內所有套房內配置電線及安裝電
      熱水器，伊於97年6月23日前往上開大樓5樓5B房間內查看
      漏電原因，因套房內之獨立電源總開關被關掉，就送電後
      再觸摸蓮蓬頭，並沒有觸電現象，然後隔天上午再約房東
      曾瑞銘、證人安邦華及和成公司之工程人員一起到現場查
      看，因在電熱水機體內找不到發生原因，就打開配電箱查
      看，發現係因為拉接地線之電線破皮，在配電箱內與其他
      電線有時候會發生感線現象，造成配電箱的電循地線回到
      產品之外殼，因為房間內之線路管係事先預埋，然後再穿
      線路，可能在天花板處有鐵釘比較銳利之物件，於拉線路
      的時候不小心將電線外皮削破，通常拉完線後會用肉眼檢
      視，但有時候還是會有疏失的地方沒有發現，至於產品維
      修紀錄單所記載之漏電原因係沒有按照正確安裝方式施工
      是錯誤的，可能係證人安邦華對水電工程不懂，也可能係
      證人安邦華聽錯的，配電箱的配置並沒有問題等語（見97
      年度他字第2280號偵查卷第130、131、139、143頁，98年
      度偵字第2642號偵查卷第109至111、119 頁，98年度調偵
      字第139 號偵查卷第15頁，本院卷第15頁背面、第19、26
      至28頁）。
（二）告訴人乙○○於偵查中及本院準備程序、簡式審判程序時
      之指訴。其稱：她於97年6 月10幾號開始居住在新竹經國
      路3段92巷27號5樓5B房間，使用套房之衛浴設備約2 次，
      第3次於97年6月23日下午2、3時許，在新竹市○○路租屋
      處洗澡時，當洗到一半拿蓮蓬頭沖水時突然被電到，當時
      有朋友黃詩晴在租屋處，就將浴室門打開，用掃把將水龍
      頭關掉，但她仍持續被電，朋友黃詩晴就找其他住戶幫忙
      將總電源關掉，然後她被送到國泰醫院新竹分院，再轉送
      林口長庚醫院，住在加護病房3 天，再轉入普通病房；之
      後房東及和成公司地區經銷商到現場將總電源打開後，發
      現電熱水器開始漏電等語（見97年度他字第2280號偵查卷
      第16、17頁，98年度偵字第2642號偵查卷第118 頁，本院
      卷第15頁背面、第16頁、第23頁背面、第27頁背面、第28
      頁）。
（三）證人即同案被告曾瑞銘於警詢、偵查中之證述。其稱略以
      ：他不認識告訴人乙○○，但其姊蔡孟舒曾向他承租新竹
      市○○路○ 段92巷27號5 樓5B房間，期間是97年6 月15
      日至97年6 月14日，他於97年6 月10日就將鑰匙交給證人
      蔡孟舒使用，房間浴室天花板下裝設有和成牌儲水式熱水
      器，約為30公斤大小之鐵桶，但不知型號，係他請銘泰水
      電行之被告甲○○幫忙採購及安裝，另外房間內之所有配
      電也是請被告甲○○幫忙處理，而蔡孟舒於入住後並沒有
      反應房間有何問題，後來經同層樓房客打電話告知，才知
      道告訴人乙○○於97年6 月23日在上開租屋處淋浴時，因
      電熱水器漏電遭受電擊，當天下午他與被告告甲○○、證
      人安邦華及告訴人乙○○2 位友人回去看現場，有試該熱
      水器是否有漏電，但沒有發現觸電，也沒有加裝任何東西
      ，隔天再去現場時，被告甲○○有告訴他漏電原因等語（
      見97年度他字第2280號偵查卷第90至92、107 、108 頁，
      98年度偵字第2642號偵查卷第108 、109 頁，98年度調偵
      字第139 號偵查卷第15、16頁）。
（四）證人黃詩晴於偵查中之證述。其稱略以：她於97年6 月23
      日下午2 時許在告訴人乙○○位在新竹市○○路附近之租
      屋處看電視，告訴人乙○○在洗澡，她有聽到一聲尖叫聲
      及聽到很大聲的倒地聲後就沒有聲音，她就去敲門，一開
      始有聽到呻吟的聲音，當時接到友人邱娟電話，就依友
      人邱娟告知之方法用銅板將浴室門打開，便看到告訴人
      乙○○倒在地上，她剛進入浴室時，有覺得腳被電到，而
      告訴人乙○○已經昏迷沒有回應，她趕快出來將總電源關
      掉，再打電話叫救護車及將告訴人乙○○拖到浴室外面穿
      衣服，由醫護人員送醫，而她於同日與房東、和成牌廠商
      人員、1 名工人及證人邱娟又回到上開租屋處，在現場
      將總電源打開時，該名工人有被電到，所以當時確定是漏
      電等語（見97年度他字第2280號偵查卷第99、100頁）。
（五）證人邱娟於偵查中之證述。其稱略以：告訴人乙○○於
      97年6 月23日在租屋處遭電擊時，她並不在場，但友人即
      證人黃詩晴在電話中說告訴人乙○○進去洗澡後不開門，
      但有發出聲音，她就教證人黃詩晴用銅板把浴室的門打開
      ，證人黃詩晴說進浴室後感覺有電，並說已將告訴人乙○
      ○送醫，她便先到醫院，然後於同日再和證人黃詩晴、房
      東及1 名工人回到告訴人乙○○租屋處，房東在現場將總
      電源打開後，與1 名工人進入浴室不測試，她不知道測試
      的結果，也不知電熱水器之型號等語（見97年度他字第22
      80號偵查卷第102、103頁）
（六）證人安邦華即欣華邦公司經理於偵查中之證述。其稱略以
      ：證人曾瑞銘出租房間內係裝設欣華邦公司所出售之電熱
      水器，他於97年6 月23日接獲發生漏電意外，就和房東、
      裝設設備的工人及2 位當事人友人，當天並沒有看出原因
      ，隔天他再與豪士多公司之工廠技術人員劉陳明、1 位供
      應廠商、健順實業股份有限公司江經理、房東及水電工人
      前往查看，水電工人才告知漏電原因等語（見97年度他字
      第2280號偵查卷第108 、109 、138 頁）。
（七）臺北市政府建設局北市建電乙字第5244號電匠考驗合正證
      明書1份（見98年度調偵字第139號偵查卷第17頁）：證明
      告甲○○於67年間通過乙種電匠考驗成績評定合格，具有
      裝設水電專業能力之事實。
（八）房屋租賃契約書、新竹市○○路○段92巷27號5樓5B房間現
      場圖各1份、電熱水器照片2張（見97年度他字第2280號偵
      查卷第5至7、94、95頁）：證明新竹市○○路○ 段92巷27
      號5 樓5B房間房東係證人曾瑞銘所有及現場裝設之電熱水
      器型號等事實。
（九）長庚紀念醫院林口分院97年6 月25日診斷證明書、財團法
      人國泰綜合醫院新竹分院97年12月8日（97）竹行字第704
      號暨財團法人長庚紀念醫院（林口）分院97年12月24日（
      97（長庚院法字第1177號等函所附之附之告訴人乙○○病
      歷影本資料各1 份（見97年度他字第2280號偵查卷第12、
      25至39、40至81頁：證明告訴人葉孟潔手有右胸、右下肢
      及拇指電灼傷，二至三度，約1 ％體表面積，經送往國泰
      綜合醫院新竹分院、長庚紀念醫院林口分院就醫及施作手
      術等情。
（十）按「屋內線應用絕緣導線」、「線路貫穿建築物或金屬物
      時，應有適當之保護，以避免擦傷導線」、「屋內線路與
      電訊線路、水管、煤氣管及其他金屬物間，應保持一五○
      公厘以上之距離，如無法保持該項規定距離，其間應加裝
      絕緣物隔離，或採用金屬管、電纜等配線方法。」；屋內
      線路裝置規則第11條、第78條第4款、第79條第1款分別定
      有明文，而被告甲○○既領有乙種電匠考驗合格證明書，
      且自93年間起陸續從事熱水器承裝業務，對於上開規定應
      知之甚詳，況依被告甲○○之智識、能力程度，俱無不能
      注意之情事，竟在新竹市○○路○段92巷27號5樓5B房間內
      裝設電熱水器，於裝設接地線至配電箱接地銅排時，疏於
      注意至此，致其所安裝之電熱水器接地線於安裝過程中遭
      鐵釘銳利物件勾破而受損，造成該配電箱內其他裸露電源
      線與前揭絕緣包覆破損之接地線接觸因而產生漏電現象，
      而使電流沿電熱水器之接地線傳導至電熱水器外殼，再沿
      熱水及水管傳導至蓮蓬頭，致使手持蓮蓬頭淋浴之告訴人
      乙○○因而觸電，受有右胸、右下肢及拇指電灼傷之傷害
      等情，堪認被告甲○○就本件事故之發生顯有過失。復以
      告訴人乙○○之受傷結果既因被告甲○○之過失行為所致
      ，二者間具相當因果關係無疑。
（十一）綜上，本件事證業臻明確，被告甲○○犯行至堪認定，
        應依法予以論科。
三、論罪科刑：
（一）論罪：核被告甲○○本件所為，係犯刑法第284條第2項之
      業務過失傷害罪。
（二）量刑：爰審酌被告甲○○前無任何刑事紀錄，有臺灣高等
      法院被告前案紀錄表1 份在卷可稽，足徵其素行尚佳，因
      一時作業疏失，造成告訴人乙○○受有如犯罪事實欄所載
      之傷勢，須藉由整型手術加以治療，對於告訴人乙○○身
      心受創甚重；惟犯後坦承犯行，雖與告訴人乙○○就賠償
      金額未達成共識，迄今仍未達成調解，然已先行給付新臺
      幣（下同）16萬元告訴人乙○○（另告訴人乙○○業於99
      年1 月25日提起本件刑事附帶民事訴訟），犯後態度尚佳
      等一切情狀，量處如主文所示之刑，併諭知易科罰金之折
      算標準，以示懲儆。
（三）緩刑：末查，被告甲○○素行良好，前未曾因故意犯罪受
      有期徒刑以上刑之宣告，此有臺灣高等法院被告前案紀錄
      表1 份在卷可參，卻因一時過失致造成本件傷害結果，侵
      害告訴人乙○○身體法益，惟坦承犯行不諱，並先行補償
      告訴人乙○○部分相關醫療費用，顯見其有悔悟之心，另
      告訴人乙○○雖提起本件刑事附帶民事訴訟，惟就被告甲
      ○○本件刑事犯行，仍願給予被告甲○○1 次自新機會等
      情，此有本院99年1月25日簡式審判筆錄1份在卷可稽（見
      本院卷第27頁背面、第28頁）。本院信被告甲○○歷此次
      偵審程序，已知所警惕而無再犯之虞，且日後尚有民事相
      關程序需待進行，故認上開所宣告之刑，以暫不執行為適
      當，爰諭知緩刑2年，以啟自新。
據上論斷，應依刑事訴訟法第273條之1 第1項、第299條第1項前
段，刑法第284條第2項前段、第41條第1項前段、第2項、第74條
第1項第1款，刑法施行法第1條之1第1項、第2項前段，判決如主
文。
本案經檢察官洪期榮到庭執行職務。
中    華    民    國    99    年     2    月    8     日
                  刑事第九庭    法  官 劉兆菊
以上正本證明與原本無異。
如不服本判決應於收受判決後10日內向本院提出上訴書狀，並應
敘述具體理由。其未敘述上訴理由者，應於上訴期間屆滿後20日
內向本院補提理由書(均須按他造當事人之人數附繕本)「切勿逕
送上級法院」。
中    華    民    國    99    年     2    月     8    日
                                書記官 林兆嘉
附錄本案論罪科刑法條：
中華民國刑法第284條
因過失傷害人者，處6月以下有期徒刑、拘役或5百元以下罰金，
致重傷者，處一年以下有期徒刑、拘役或五百元以下罰金。
從事業務之人，因業務上之過失傷害人者，處1年以下有期徒刑
、拘役或1千元以下罰金，致重傷者，處3年以下有期徒刑、拘役
或2千元以下罰金。

司法院資訊處製作；財團法人民間司法改革基金會備份。
